【裁判字號】    99,簡上,323
【裁判日期】    991215
【裁判案由】    詐欺
【裁判全文】
臺灣臺北地方法院刑事判決             99年度簡上字第323號
上  訴  人  台灣台北地方法院檢察署檢察官
被      告  李光仙
上列上訴人因被告詐欺案件，不服本院民國99年8 月5 日第一審
簡易判決（聲請簡易判決處刑書案號：99年度偵緝字第573 號、
第574 號），提起上訴，以及檢察官移送併案審理（99年度偵字
第15260 號），本院管轄之第二審地方法院合議庭判決如下：
    主      文
原判決撤銷。
李光仙幫助意圖為自己不法之所有，以詐術使人將本人之物交付
，處拘役伍拾玖日，如易科罰金，以新台幣壹仟元折算壹日。
    事      實
一、李光仙依一般社會生活之通常經驗，可預見提供金融機構帳
    戶之提款卡予姓名、年籍不詳之他人使用，將可能作為被害
    人匯入款項之人頭帳戶之用，惟仍基於幫助詐欺取財之不確
    定故意，於民國98年9 月4 日前某日，在不詳地點，將其申
    請開立之國泰世華商業銀行（下稱國泰世華銀行）長春分行
    帳號000000000000號帳戶之提款卡，交付予不詳姓名之成年
    人，並告知密碼，容任他人使用上開帳戶用以詐騙財物。嗣
    姓名不詳之成年人取得李光仙上開帳戶提款卡後，（一）於
    98年8 月間，透過網路認識李明祐（上訴書誤為李明佑），
    對李明祐詐稱：如要進一步交往的話，要匯款至指定帳戶，
    李明祐因此陷於錯誤，於98年9 月4 日15時45分匯款新台幣
    （下同）3 萬元至李光仙上開帳戶；（二）於98年9 月4 日
    18時20分許，撥打電話予董水平，詐稱可進行性交易，但董
    水平需先匯款等語，致董水平陷於錯誤，於同日19時15分許
    匯款6,000 元至李光仙上開帳戶；（三）於98年9 月4 日19
    時36分許，撥打電話予劉嬿瑜，詐稱因先前網路購物誤設定
    為約定轉帳，需至自動櫃員機操作，致劉嬿瑜陷於錯誤，於
    同日20時41分許匯款6,526 元（不含手續費17元）至李光仙
    之上開帳戶。嗣劉嬿瑜、董水平發覺有異而報警，始循線查
    獲上情。
二、案經台北市政府警察局信義分局報告台灣台北地方法院檢察
    署檢察官聲請簡易判決處刑。
    理  由
一、被告對於以下本院作為判斷依據之各項證據資料，均不爭執
    其證據能力，本院審酌該等言詞供述及書面作成時之情況，
    認為以之作為證據為適當，依刑事訴訟法第159條之5規定，
    均得作為證據。
二、訊據被告李光仙矢口否認有何幫助詐欺犯行，辯稱：伊上開
    帳戶係98年7 、8 月間放在皮夾內遺失，一同遺失身分證、
    健保卡，伊有申請補辦身分證、健保卡云云。經查：
（一）被害人李明祐、董水平、劉嬿瑜遭詐騙並匯款等節，業經
      證人劉嬿瑜、董水平、李明佑證述明確，且有匯款執據、
      被告之國泰世華銀行長春分行開戶申請書、印鑑卡、對帳
      單（99年度偵字第521 號第9-12頁）、自動提款機交易明
      細（同上卷第19頁、98年度偵字第16237 號第16頁）在卷
      可參，上情堪以認定。
（二）被告於99年3 月7 日為警查獲通緝到案時即辯稱：98年 9
      月4日 前因掉皮夾，同時遺失身分證、健保卡、三家銀行
      提款卡，身分證、健保卡有掛失，提款卡沒有掛失，因為
      帳戶內沒有錢等語（99年3 月17日偵查筆錄，99年度偵緝
      字第574 號卷第10頁），而被告之健保卡固於98年8 月31
      日申請補發，有行政院衛生署中央健康保險局99年4 月30
      日健保北字第0991008185號函在卷可參（本院99年度簡字
      第1368 號 卷第12頁），惟被告之身分證補發時間為98年
      2 月6 日，有台北市萬華區戶政事務所99年4 月26日北市
      萬戶資字第09930270800 號函暨補領國民身分證申請書在
      卷可佐（本院99年度簡字第1368號卷第10、11頁），且據
      被告自承該次申領身分證係為了要領消費券一情明確（本
      院99年5 月6日 訊問筆錄，本院99年度簡字第1368號卷）
      ，再被告於本院依職權查詢被告身分證補發時間前均一再
      辯稱皮夾丟掉時，身分證也一併遺失（99年4 月1 日偵查
      筆錄，99年度偵緝字第574 號卷第14頁），惟嗣經本院查
      明被告身分證補發時間後，改稱：伊記不起來身分證有沒
      有遺失、皮夾不見後有無去補發身分證等語（本院99年5
      月6 日訊問筆錄，本院99年度簡字第1368號卷），又被告
      於本院審理時供稱：伊申請補辦健保卡之後，不到一個禮
      拜就找到身分證，是在整理東西的時候找到（本院99年12
      月1 日審判筆錄），則被告顯然知悉其身分證並未遺失，
      其於偵查及本院訊問時均一再辯稱本件帳戶提款卡與身分
      證、健保卡一同遺失，身分證、健保卡有掛失等語，所辯
      情節顯然有疑。
（三）被告供稱該皮夾內置有三張提款卡，密碼均為伊出生年月
      日等語（本院99年5 月6 日訊問筆錄，本院99年度簡字第
      1368號卷），如被告所辯該皮夾遺失確與事實相符，其亦
      明知健保卡上載有出生年月日等資料，健保卡與提款卡併
      同遺失，其三張提款卡密碼極易為人所破解而遭人使用，
      然被告僅以該等帳戶內均未滿百元，沒有錢，即對於遺失
      三張提款卡之事不加置理，其具有容任不詳之人使用其上
      開帳戶之意，已甚明確。
（四）本件帳戶於98年7 月15日開戶存入1 千元後並未使用，隨
      即於98年7 月31日提款1 千元，帳戶餘額為0 元，嗣於98
      年9 月4 日即有多筆被害人匯款入該帳戶之交易情形，有
      國泰世華銀行對帳單1 紙在卷可稽（99年度偵字第521 號
      第11頁），是該帳戶為詐欺集團成員所使用時，帳戶餘額
      為0 元，此與交付帳戶予詐欺集團成員之常情相符，被告
      空言辯解帳戶提款卡遺失，惟所辯與事實及常情均不符合
      ，並不足採。
（五）按金融存款帳戶，事關存戶個人財產權益之保障，其專屬
      性、私密性極高，除非本人或與本人具密切關係之人，難
      認有何理由可借用銀行帳戶予他人使用。再按詐騙集團並
      無可能使用來歷不明之他人遺失帳戶作為被害人匯款帳戶
      使用，蓋如確係他人遺失帳戶，該帳戶極可能因帳戶所有
      人掛失帳戶而遭凍結，則詐騙集團耗費時間、精力所詐取
      之金錢即會因帳戶凍結而無法提領。本件詐欺正犯使用被
      告前開提款卡提領被害人所匯款項甚為多筆，足認該帳戶
      提款卡之來源為詐欺正犯所信任，被告所辯遺失一節不足
      採信，堪認係被告將上開帳戶提款卡交予他人，容任他人
      用以詐騙。本件事證明確，被告犯行洵堪認定。
三、核被告所為，係犯刑法第339 條第1 項、第30條第1 項之幫
    助詐欺取財罪。被告以幫助他人犯罪之不確定故意，而參與
    實施詐欺罪犯罪構成要件以外之行為，為幫助犯，按正犯之
    刑減輕其刑。被告以一行為，幫助他人詐騙數被害人財產，
    侵害數法益，為想像競合犯，應依刑法第55條規定，論以一
    罪。公訴人雖未就被告幫助詐欺被害人李明祐部分（即移送
    併辦部分）起訴，惟該部分與起訴部分有想像競合犯之裁判
    上一罪關係，為起訴效力所及，並經檢察官移送併辦，本院
    自應併予審理。原審以被告罪證明確，予以論罪科刑，固非
    無見，惟原審未及審酌檢察官移送併辦部分，應由本院將原
    判決予以撤銷改判。爰審酌被告所為造成被害人財產損失尚
    非嚴重，惟於偵查、審理時均未坦承所為犯行，難認有悔意
    ，再衡酌被告並無前科，素行良好，有台灣高等法院被告前
    案紀錄表在卷可按等一切情狀，量處如主文第2 項所示之刑
    ，並諭知易科罰金之折算標準。
據上論斷，應依刑事訴訟法第455 條之1 第1 項、第3 項、第36
9 條第1 項前段、第364 條、第299 條第1 項前段，刑法第30條
第1 項前段、第2 項、第339 條第1 項、第55條、第41條第1 項
前段，刑法施行法第1 條之1 ，判決如主文。
本案經檢察官郭郁到庭執行職務
中    華    民    國    99    年    12    月    15    日
                  刑事第七庭審判長法  官  林庚棟
                                  法  官  章曉文
                                  法  官  林欣苑
上正本證明與原本無異。
不得上訴。
                                  書記官  劉英芬
中    華    民    國    99    年    12    月    15    日
附錄論罪科刑法條
中華民國刑法第339條
（普通詐欺罪）
意圖為自己或第三人不法之所有，以詐術使人將本人或第三人之
物交付者，處5 年以下有期徒刑、拘役或科或併科1 千元以下罰
金。
以前項方法得財產上不法之利益或使第三人得之者，亦同。
前二項之未遂犯罰之。

司法院資訊處製作；財團法人民間司法改革基金會備份。
